【裁判字號】    96,自緝,227
【裁判日期】    970620
【裁判案由】    詐欺
【裁判全文】
臺灣臺中地方法院刑事裁定             96年度自緝字第227號
自  訴  人  乙○○
被      告  甲○○
上列被告因詐欺案件，經自訴人提起自訴，本院裁定如下：
    主  文
自訴駁回。
    理  由
一、自訴意旨詳如附件一之刑事自訴狀所載。
二、按法院或受命法官於自訴案件第一次審判期日前訊問及調查
    結果，如認為案件有刑事訴訟法第二百五十二條至第二百五
    十四條之情形者，得以裁定駁回其自訴，同法第三百二十六
    條第三項定有明文。次按犯罪事實應依證據認定之，無證據
    不得認定犯罪事實；又不能證明被告犯罪或其行為不罰者，
    應諭知無罪之判決，刑事訴訟法第一百五十四條第二項、第
    三百零一條第一項分別定有明文。再按刑法第三百三十九條
    第一項之詐欺取財罪之成立，係以意圖為自己或第三人不法
    所有，以詐術使人將本人或第三人之物交付為要件，所謂以
    詐術使人交付，必須被詐欺人因其詐術而陷於錯誤，若其所
    用方法，不能認為詐術，亦不致使人陷於錯誤，即不構成該
    罪。換言之，該罪必須行為人自始基於不法所有之意圖，以
    詐術使人交付財物，始能構成。至於民事當事人間，若有未
    依債務本旨履行債務之情形，在一般社會經驗而言，原因非
    一，非必出於自始無意給付之詐欺犯罪一端；而刑事被告依
    法不負自證無罪之義務，故在別無積極證據之情形下，自難
    違反刑事訴訟法第一百五十四條第一項之規定，以被告單純
    債務不履行之狀態，即推定被告自始有不法所有之意圖而施
    用詐術。
三、自訴人自訴被告甲○○涉犯詐欺犯行，係以被告甲○○明知
    如附件二所示之支票帳戶信用不佳，竟仍於民國九十年一月
    二十日，交付如附件二所示之支票予自訴人，經自訴人提示
    後，遭到退票，經查證，上開支票帳戶於九十年二月十六日
    已公告為拒絕往來戶，被告吳煌敏更向業主溢領本件工程之
    工程款後，去向不明，至此才知被告吳煌敏自始即係以詐騙
    手段騙取自訴人之施工，而不給分文，並提出工程明細表、
    如附件二所示支票、退票理由單等，欲佐其說。訊據被告甲
    ○○固坦承尚積欠自訴人工程款未還，惟堅詞否認有何詐欺
    犯行，辯稱：伊與自訴人工程配合多次，且當初有施作一千
    多萬的工程，不需要詐騙自訴人；如附件二所示支票是同案
    被告吳永郎（另由本院判決無罪確定在案）為支付伊工程款
    而交付的，伊才再交給自訴人，又因伊向業主收不到錢，才
    一直未能付清本件工程款，並未詐欺自訴人等語。
四、經查：
（一）自訴人並未提出任何證據證明被告甲○○於最初洽商工程
      事宜時，有施用如何之詐術，使自訴人陷於錯誤而承攬本
      件工程，亦未舉證證明被告甲○○於締約時之經濟狀況已
      陷困窘而無資力，更未提出任何證據證明被告甲○○對於
      自己於日後給付工程款之資力，有何虛誇不實之保證，或
      刻意隱瞞實情之舉動，已無從認定被告甲○○於本件工程
      締約之初，有何向自訴人施用詐術，以騙取自訴人施作本
      件工程之情狀。
（二）被告甲○○於本件工程結束後，雖給付自訴人如附件二所
      示支票，而該支票帳戶於九十年二月十六日已被列為拒絕
      往來戶等情，為被告甲○○、自訴人均不爭執，並有第一
      商業銀行東勢分行函在卷可稽（本院九十年度自字第一八
      九號刑事案卷第二七頁）。但自訴人亦自承被告甲○○係
      於九十年一月二十日即交付如附件二所示支票給自訴人，
      斯時，上開支票帳戶尚未被列為拒絕往來戶，證人即同案
      被告吳永郎復到庭供稱：如附件二所示支票確實係伊簽發
      給被告甲○○的等語（本院九十年度自字第一八九號刑事
      案卷第三二頁），自訴人又未提出任何實據證明被告甲○
      ○對於上開支票帳戶之使用往來情形全然掌握、知曉，尚
      難推認被告甲○○於交付如附表二所示支票予自訴人時，
      對於上開支票帳戶已有退票紀錄之信用不佳情形，確實明
      瞭，自訴人空言指訴被告甲○○係明白上開支票帳戶信用
      不保，猶交付如附件二所示支票作為工程款之支付，早有
      預謀詐欺云云，委不可採。
（三）又債務人所交付之支票嗣後經退票者，在社會經驗上其原
      因非一，債務人自始即存有詐騙之意者，有之；本無詐騙
      之意，僅因屆期週轉不靈而致未能兌現者，亦有之，本即
      無從單憑債務人所給付之支票係遭退票，即遽認持該紙支
      票行使之人（在本案中係指被告甲○○）有何詐欺之犯行
      。自訴人既未能提出任何積極證據證明被告甲○○於發包
      本件工程，乃至交付如附件二所示支票予自訴人時，即存
      有詐騙之意，自難遽認被告甲○○有何詐欺犯行。
（四）綜上所陳，自訴人指述之情節及提出之證據，尚不足以證
      明被告甲○○有何施用詐術之情事，自訴人又未能再提出
      其他積極證據以實其說，應認本件純係民事糾葛。從而，
      自訴人指訴被告甲○○涉嫌詐欺之事實，不能證明，被告
      甲○○之犯罪嫌疑不足。揆諸首揭說明，自應由本院逕以
      裁定駁回本件自訴。
據上論斷，應依刑事訴訟法第三百二十六條第三項、第二百五十
二條第十款，裁定如主文。
中    華    民    國    97    年    6     月    20    日
            刑事第十一庭  審判長法  官  王世華
                                法  官  林慶郎
                                法  官  莊嘉蕙
以上正本證明與原本無異。
如不服本裁定，應於送達後五日內，向本院提出抗告狀。
                                書記官  魏愛玲
中    華    民    國    97    年    6     月    20    日


司法院資訊處製作；財團法人民間司法改革基金會備份。
